臺灣高等法院臺中分院民事判決
111年度上易字第171號
上  訴  人  莊翔詒  
被上訴人    李香珍  
訴訟代理人  盧永和律師
複代理人    張佳瑋律師
上列當事人間請求債務人異議之訴事件，上訴人對於中華民國11
1年1月18日臺灣臺中地方法院110年度訴字第2546號第一審判決
提起上訴，本院於111年7月20日言詞辯論終結，判決如下：
    主  文
上訴駁回。
第二審訴訟費用由上訴人負擔。
    事實及理由
一、上訴人主張：兩造係男女朋友，伊因工作需要周轉，請求被
    上訴人幫忙，然被上訴人並未交付借款，卻其以電腦繕打而
    其上無伊簽名之借據且向原法院申請核發110年度司促字第2
    572號支付命令（下稱系爭支付命令）後，將該債權賣予訴
    外人○○○○○○○○公司（下稱○○公司），由○○公司執系爭支付命
    令為執行名義，向原法院聲請110年度司執字第43506號清償
    債務強制執行事件（下稱系爭執行事件），對伊之財產為強
    制執行，爰依法提起本訴訟，求為撤銷系爭執行事件執行程
    序及確認系爭支付命令所載新臺幣（下同）30萬元債權不存
    在之判決（原審為上訴人敗訴之判決，上訴人聲明不服，提
    起上訴）。並於本院上訴聲明：㈠原判決廢棄。㈡系爭執行事
    件之強制執行程序應予撤銷。㈢確認被上訴人對上訴人系爭
    支付命令所載30萬元債權不存在。
二、被上訴人則以：上訴人於民國108年5月3日及同年月6日透過
    LINE對話內容向伊借款30萬元，嗣經伊交付現金30萬元後，
    兩造約定以同年8月1日為清償日，惟事後伊向上訴人催討還
    款，上訴人均置之不理。且伊已將債權讓與○○公司，已非執
    行債權人，對於上訴人有債權之人為○○公司，故本件當事人
    不適格，且上訴人無確認利益存在等語，資為抗辯。答辯聲
    明：上訴駁回。
三、查被上訴人以上訴人積欠其借款未清償為由，向原法院聲請
    核發支付命令，經原法院核發系爭支付命令，命上訴人應向
    被上訴人給付30萬元，及自支付命令繕本送達翌日起至清償
    日止，按年息百分之5計算之利息等，系爭支付命令已於110
    年2月2日送達上訴人之住所，上訴人未於送達後20日之不變
    期間內提出異議而確定；嗣上訴人將上開借貸債權全數讓與
    ○○公司，○○公司於合法通知上訴人債權讓與一事後，即立於
    債權人地位執系爭支付命令及確定證明書為執行名義對上訴
    人財產聲請強制執行，經系爭執行事件執行程序後，原法院
    於111年2月18日核發債權憑證予○○公司等節，為兩造所不爭
    執，並據本院依職權調取系爭支付命令及系爭執行事件卷宗
    核閱無訛，應堪認定。
四、按執行名義無確定判決同一之效力者，於執行名義成立前，
    如有債權不成立或消滅或妨礙債權人請求之事由發生，債務
    人亦得於強制執行程序終結前提起異議之訴。強制執行法第
    14條第2項定有明文。債務人異議之訴係債務人主張執行名
    義所示之請求權與債權人在實體法上之權利現狀不符，請求
    以判決排除執行名義之執行力為目的之訴訟為形成之訴，其
    訴訟標的為請求排除不當執行之請求權。故執行名義所列債
    務人提起債務人異議之訴，應以強制執行之債權人為被告始
    為適格之被告。本件上訴人關於其請求撤銷系爭執行事件執
    行程序部分，並未說明請求權基礎，惟依其起訴狀及原審言
    詞辯論時所述，可認上訴人係依強制執行法第14條第2項規
    定，就系爭執行事件提起債務人異議之訴。而系爭執行事件
    乃為訴外人○○公司持系爭支付命令對上訴人之財產聲請強制
    執行，為兩造所不爭執，且原審當庭提示系爭執行卷宗並闡
    明被上訴人並非執行債權人，上訴人僅表示不懂被上訴人如
    何把不存在的債權賣給第三人等語（見原審卷第48頁）。是
    上訴人對非執行債權人之被上訴人，依強制執行法第14條第
    2項規定提起債務人異議之訴，當事人即非適格，此部分之
    訴自屬無理由，應予駁回。
五、次按債務人對於支付命令未於法定期間合法提出異議者，支
    付命令得為執行名義。民事訴訟法第521條第1項定有明文。
    是支付命令僅有執行力，債務人對於已確定之支付命令不服
    者，除於債權人已聲請強制執行時，提起債務人異議之訴外
    ，尚可提起確認之訴以資救濟，該條文修正之立法理由已有
    敘明。準此，支付命令無與確定判決相同之既判力，債務人
    仍非不得就支付命令上所載債權之存否提起訴訟予以爭執。
    再按確認法律關係之訴，非原告有即受確認判決之法律上利
    益者，不得提起之。同法第247條第1項亦有明文。又所謂即
    受確認判決之法律上利益，係指法律關係之存否不明確，原
    告主觀上認其在法律上之地位有不安之狀態存在，且此種不
    安之狀態，能以確認判決將之除去者而言，若縱經法院判決
    確認，亦不能除去其不安之狀態者，即難認有受確認判決之
    法律上利益（最高法院52年度台上字第1240民事裁判參照)
    。經查，上訴人主張被上訴人就系爭支付命令所載之債權不
    存在，為被上訴人否認，該法律關係之存否確屬未明，惟依
    前揭說明，系爭支付命令僅有執行力；且被上訴人於本件訴
    訟繫屬前已將系爭支付命令所載債權讓與○○公司，○○公司已
    合法通知上訴人，此亦經上訴人陳稱無誤（見本院卷第111
    頁）；又系爭執行事件係○○公司立於債權人地位執系爭支付
    命令及確定證明書為執行名義對上訴人聲請強制執行於本件
    言詞辯論終結前，系爭執行事件已終結，原法院並核發債權
    憑證予○○公司，業如前述。依此，無論系爭支付命令債權所
    具法律關係存否，皆為過去的法律關係，被上訴人亦無從基
    於系爭支付命令之債權人地位，再執系爭支付命令聲請對上
    訴人財產為強制執行之可能。上訴人就該債權存否之法律上
    地位所受不安之危險，顯然無法以對於被上訴人確認判決除
    去之，難認有受確認判決之利益。上訴人雖主張○○公司買的
    是一個不存在債權，伊沒欠被上訴人錢，還是有確認利益云
    云（見本院卷第110頁），然○○公司並非本件當事人，判決
    效力本不及於○○公司，而民法第299條第1項規定，債務人於
    受通知時，所得對抗讓與人之事由，皆得以之對抗受讓人之
    情形，亦是上訴人日後對○○公司給付請求之抗辯或另提訴訟
    確認債權不存在，尚不足據此認定本件兩造間訴訟已具確認
    利益。是以，上訴人訴請確認被上訴人對上訴人系爭支付命
    令所載30萬元之債權不存在，並無確認利益，應予駁回。
六、綜上所述，上訴人請求系爭執行事件之強制執行程序應予撤
    銷，及確認被上訴人對上訴人系爭支付命令所載30萬元之債
    權不存在，均無理由，不應准許。原審就此部分為上訴人敗
    訴之判決，理由雖有不同，但結論並無二致，仍應予維持。
    上訴意旨指摘原判決此部分不當，求予廢棄改判，應為無理
    由，爰予駁回。
七、本件事證已臻明確，兩造其餘之攻擊或防禦方法及所用之證
    據，經本院斟酌後，認為均不足以影響本判決之結果，爰不
    逐一論列，附此敘明。
八、據上論結，本件上訴無理由，判決如主文。　　　　
中　　華　　民　　國　　111 　年　　8 　　月　　10　　日
                  民事第四庭    審判長法　官  林慧貞
　　　　　　　　　　　　　　          法　官  劉惠娟
　　　　　　　　　　　　　　　        法　官  王怡菁
正本係照原本作成。       
不得上訴。                         
                                      書記官  盧威在 
　　　　　　　　　　　　　　　　　　　
中　　華　　民　　國　　111 　年　　8 　　月　　10　　日